【裁判字號】    89,家抗,163
【裁判日期】    890731
【裁判案由】    指定遺產管理人
【裁判全文】
臺灣高等法院民事裁定                            八十九年度家抗字第一六三號
      抗  告  人  甲○○
右列抗告人與相對人乙○、丙○等間指定遺產管理人事件，對於中華民國八十九年六
月二十六日臺灣臺北地方法院八十九年度管字第四二號裁定，提起抗告，本院裁定如
左：
      主      文
抗告駁回。
抗告費用由抗告人負擔。
      理      由
一、抗告人抗告意旨略以：本件伊根本不知相對人等之年籍資料，致渠等之所在、生
    死均不明，欲經由死亡宣告確定死亡之時，於法無據。且伊於聲請前已向新店戶
    政事務所、地政事務所、稅捐稽徵處新店分處查詢相對人等之年籍資料及住址，
    均無所獲，伊僅一介平民，並無多餘時間精力及權利向全國各縣市相關機關查詢
    ，原裁定若認相對人等尚存活人世，則應屬百年人瑞，各縣市政府應有此人瑞資
    料可供查詢，乃原裁定卻漏未向各縣政府或內政部查詢，即率認無明確之證據即
    不能認為相對人等業已死亡，而駁回伊之聲請，於法有違等語。
二、按繼承開始時，繼承人之有無不明，而無親屬會議或親屬會議未於一個月內選定
    遺產管理人者，利害關係人得聲請法院選任遺產管理人，並由法院依公示催告程
    序，定六個月以上之期限，公告繼承人，命其於期限內承認繼承，此觀民法第一
    千一百七十七條、第一千一百七十八條第一項規定自明。次按繼承，因被繼承人
    死亡而開始，民法第一千一百四十七條定有明文。查抗告人主張伊曾向新店戶政
    事務所、地政事務所、稅捐稽徵處新店分處查詢相對人等之年籍資料，均無所獲
    ，且相對人等年歲已高，應已死亡等語，惟查相對人等雖具有生死不明之情形，
    但無法確定死亡之時間，是原法院以無證據證明相對人等已死亡且未經死亡宣告
    ，不能認為繼承開始，因而駁回抗告人指定遺產管理人之聲請，於法並無違誤。
    抗告意旨指摘原裁定不當，求為廢棄，非有理由，應予駁回。又失蹤人失蹤滿七
    年後，法院得因利害關係人或檢察官之聲請，為死亡之宣告；失蹤人為八十歲以
    上者，得於失蹤滿三年後，為死亡之宣告，民法第八條第一項、第二項分別定有
    明文，若地政事務所及戶政事務所均無法查知相對人等之年籍資料，且音訊全無
    生死不明，符合失蹤人之要件，依法應由右開聲請權人為相對人等聲請死亡宣告
    ，待確定後，再據以聲請指定遺產管理人方為適法，附此敘明。
三、據上論結，本件抗告為無理由，爰裁定如主文。
中      華      民      國    八十九    年      七      月    三十一    日
                                民事第十六庭
                                    審判長法  官  阮  富  枝
                                          法  官  王  聖  惠
                                          法  官  蕭  忠  仁
右正本係照原本作成。
不得再抗告。
中      華      民      國    八十九    年      八      月      九      日
                                          書記官  陶  美  玲


司法院資訊處製作；財團法人民間司法改革基金會備份。
